最高法院刑事判決                            九十一年度台上字第三○一六號
    上  訴  人  丁維雄
    被      告  甲○○
右上訴人因自訴被告誣告等罪案件，不服台灣高等法院中華民國九十一年三月十二日
第二審判決（九十年度上訴字第三三一七號，自訴案號：台灣台北地方法院九十年度
自字第七號），提起上訴，本院判決如左：
    主  文
上訴駁回。
    理  由
一誣告部分：
按刑事訴訟法第三百七十七條規定，上訴於第三審法院，非以判決違背法令為理由，
不得為之，是當事人提起第三審上訴，應以原判決違背法令為理由，係屬法定要件。
如果上訴理由狀並未依據卷內訴訟資料，具體指摘原判決不適用何種法則或如何適用
不當，或所指原判決之違法情事，顯與法律規定得為第三審上訴理由之違法情形不相
適合時，均應認其上訴為違背法律上之程式，予以駁回。本件原判決認不能證明被告
甲○○有上訴人丁維雄所指虛構事實誣告之犯行，因而維持第一審諭知被告無罪之判
決，駁回上訴人在第二審之上訴，已詳敘其認定之理由，從形式上觀察，並無違背法
令之處。而證據之取捨及證據證明力之判斷，為事實審法院之職權，苟其判斷與論理
法則或經驗法則無違，即不得任意指為違法。原判決就證人涂惠玲、梁馨芳、燕旻樺
之證言，已為斟酌取捨，並於理由內說明，其採證難認違法，亦無判決理由不備之情
形。又測謊鑑定，係依一般人在說謊時，會產生遲疑、緊張、恐懼、不安等心理波動
現象，乃以科學方法，由鑑定人利用測謊儀器，將受測者之上開情緒波動反應情形加
以紀錄，用以分析判斷受測者之供述是否違反其內心之真意而屬虛偽不實。故測謊鑑
定，倘鑑定人具備專業之知識技能，復基於保障緘默權而事先獲得受測者之同意，所
使用之測謊儀器及其測試之問題與方法又具專業可靠性時，該測謊結果，如就有利之
供述，經鑑定人分析判斷有不實之情緒波動反應，依補強性法則，雖不得作為有罪判
決之唯一證據，但非無證據能力，仍得供裁判之佐證，其證明力如何，事實審法院有
自由判斷之職權；反之，若其有利之供述，經鑑定並無任何虛偽供述之情緒波動反應
，又無其他合法之積極證據足以證明該部分之犯罪事實時，即可印證其真實性，非不
得為有利於受測者之認定。本件經第一審囑託法務部調查局測謊鑑定結果，被告對於
其曾在牛郎店遭人打傷之陳述，經測試無情緒波動反應，研判未說謊；上訴人稱其未
於牛郎店打被告，呈情緒波動反應，研判有說謊，有該局鑑定通知書可稽。原審參酌
卷內其他證據資料，認不足以證明被告有誣告之犯行，而為被告有利之認定，自與證
據法則無違。上訴意旨，對於原判決究竟如何違背法令，並未依據卷內資料為具體之
指摘，徒憑己見，對於原審採證認事之職權行使，任意指摘，殊非適法之第三審上訴
理由，其上訴違背法律上之程式，應予駁回。
二恐嚇取財部分：
按刑事訴訟法第三百七十六條所列各罪之案件，經第二審判決者，不得上訴於第三審
法院，法有明文。本件上訴人另自訴被告涉犯刑法第三百四十六條第三項、第一項之
恐嚇取財未遂罪，核屬刑事訴訟法第三百七十六條第六款之案件。依首開說明，既經
第二審判決，自不得上訴於第三審法院，上訴人竟復提起上訴，顯為法所不許，應併
予駁回。
據上論結，應依刑事訴訟法第三百九十五條前段，判決如主文。
中      華      民      國    九十一    年      五      月     三十     日
                              最高法院刑事第五庭
                                  審判長法官  謝  家  鶴
                                        法官  洪  文  章
                                        法官  花  滿  堂
                                        法官  陳  世  淙
                                        法官  洪  佳  濱
      右正本證明與原本無異
                                              書  記  官
中      華      民      國    九十一    年      六      月     十四     日
